臺灣高等法院刑事判決　　　　　　　　　　　　　　九十一年度上易字第七六四號
　　上　訴　人
　　即　被　告　乙○○
右上訴人因竊盜案件，不服台灣板橋地方法院九十年度訴緝字第八十八號，中華民國
九十年十二月十二日第一審判決（起訴案號：台灣板橋地方法院檢察署八十九年度偵
字第一七五三六號）提起上訴，本院判決如左：
    主  文
原判決撤銷。
乙○○無罪。
    理  由
一、公訴意旨略以唐永正意圖為自己不法之所有，於民國八十九年九月十四日中午十
    二時十分許，在台北縣永和市○○路二二八號前，夥同乙○○基於犯意之連絡，
    趁楊志偉下車接洽事務，漏未將鑰匙取下之際，擅自啟動其所駕駛車號九Ｆ－四
    三九二號之自用箱型小貨車乙輛（係先統食品有限公司所有─下稱先統公司），
    車內至少有二公升鮮奶四十三瓶、一公升鮮奶十七瓶、一公升優酪奶十九瓶、五
    百四十ＣＣ裝優酪奶九十四瓶、二百二十ＣＣ裝優酪奶一百六十五瓶、一公升調
    味奶四瓶、一公升鮮果汁九瓶、左岸咖啡一百四十七瓶、小多多二包，於竊取得
    手後，先行駛至唐永正位於台北縣永和市○○○路○段一一一號一樓，將車上裝
    載之二公升鮮奶四十三瓶等九類飲料、食品卸下、藏置於上址後，二人復於當日
    十三時許，將該車駛至台北縣永和市○○○路水閘門內藏置、正欲離去之際，旋
    遭先統公司主任甲○○報警當場查獲，除從唐永正身上搜得渠等行竊時所攜帶客
    觀上具有殺傷力之起子二支、尖嘴鉗二支、美工刀乙支，並當場搜得上開小貨車
    乙輛，另從車旁搜得唐永正所隨手棄置之該車鑰匙乙把，另從唐永正臺北縣永和
    市○○○路○段一一一號一樓住處內，搜出先統公司所遺失之二公升鮮奶四十三
    瓶等九類飲料食品，因認被告乙○○涉有刑法第三百二十一條第一項第三款之加
    重竊盜犯嫌等。公訴人認被告乙○○涉犯加重竊盜罪嫌，係以甲○○、楊志偉之
    指訴，扣案之起子二支、尖嘴鉗二支、美工刀乙支、上開車輛乙部、車鑰匙乙把
    、卷附現場照片，及被告乙○○就何以案發當時在唐永正家中之供詞，與唐永正
    之供詞有所出入，為其主要論據。
二、按犯罪事實應依證據認定之，無證據不得推定其犯罪事實，又不能證明被告犯罪
    者，應諭知無罪之判決，刑事訴訟法第一百五十四條、第三百零一條第一項分別
    定有明文。次按事實之認定，應憑證據，如未能發現相當證據，或證據不足以證
    明，自不能以推測或擬制之方法，為裁判基礎，最高法院四十年台上字第八六號
    判例參照。又認定犯罪事實，所憑之證據，雖不以直接證據為限，間接證據亦包
    括在內，然無論直接或間接證據，其為訴訟上之證明，須於通常一般之人均不致
    於有所懷疑，而得確信其為真實之程度者，始得據之為有罪之認定，倘其證明尚
    未達到此一程度，雖有合理性懷疑之存在時，尚無從為有罪之認定，亦有最高法
    院七十六年台上字第四九八六號判例足資參照。且認定不利於被告之事實，須依
    積極證據，苟積極證據不足為不利於被告事實之認定時，即應為有利於被告之認
    定，更不必有何有利之證據，最高法院三十年上字第八一六號判例亦可參。本件
    訊據被告乙○○堅決否認涉有前開加重竊盜犯行，辯稱我未和唐永正共同竊取上
    開車牌號碼九Ｆ－四三二九號自用箱型小貨車及車上東西，我當天到唐永正家聊
    天，後來唐永正外出開了該貨車回家，請我幫忙搬車上的東西等語。查唐永正所
    犯前揭竊盜車牌號碼九Ｆ－四三二九號自用箱型小貨車及車上貨物之犯行，固經
    台灣板橋地方法院九十年度訴字第十二號案件判決有罪確定，有該判決書附卷可
    稽，惟就本件被告乙○○是否與唐永正共同竊盜乙情，唐永正業已明白供稱：「
    乙○○與偷車無關．．」「．．牛奶車是我一個人偷的，我把車子開回家．．」
    等語（見原審九十年三月十六日、六月十八日訊問筆錄）；而證人即先統公司駕
    駛上開車輛之職員楊志偉亦僅指證竊嫌特徵是留平頭，當時只看到乙人，與唐永
    正之特徵相似，因時間匆促，所以沒有看得很清楚等語（見台灣板橋地方法院檢
    察署八十九年度偵字第一七五三六號偵查卷第十六頁），證人即先統公司主任甲
    ○○則僅證稱當楊志偉發覺車輛遭竊後，即打電話回公司稱該箱型自小貨車遭竊
    ，我即外出尋找，行經台北縣永和市○○○路○段一一一號（即唐永正住處）時
    ，發現該箱型自小貨車，現場並有二人（經甲○○指認係唐永正、乙○○）正在
    卸貨，搬至屋內，我即在環河西路二段一一九號附近報警，只見唐永正、乙○○
    搬完貨物後，駕駛該車往中山橋方向逃逸等情（見同上偵查卷第二三、二四頁）
    ，其等證言或僅能證明唐永正個人之竊盜行為，或被告乙○○於唐永正竊取得手
    後有共同搬運車上貨物之情，惟均未證稱乙○○與唐永正有共同竊取上開車輛及
    車上貨物之事實；再就被告乙○○何以案發當時在唐永正家中乙節，雖唐永正供
    稱：九月十四日當天早上十時許，被告乙○○打電話給我，詢問有什麼工作可做
    ，並於「十二時許」搭計程車來我住處（見同上偵查卷第九頁），被告乙○○則
    供稱：我於早上十時許，接獲被告唐永正電話，邀我外出遊玩，我大約在「十一
    時許」搭計程車到他家聊天（見同上偵查卷第十三頁反面），兩人供詞有所差異
    ，惟顯難因之直接推論其等就前開竊盜犯行即有犯意之連絡或行為之分擔；另扣
    案之起子二支、尖嘴鉗二支、美工刀乙支等行竊工具，均係由唐永正身上起出，
    而扣案之上開小貨車、車鑰匙及卷附起獲贓物現場相片（見偵查卷第三四頁至第
    三九頁），均無法證明被告乙○○亦係參與竊盜之行為人，或係事前與唐永正共
    謀，而推由唐永正實施竊盜行為。公訴人所舉之證據，不足證明被告犯有加重竊
    盜犯行，此外，本院復查無其他積極證據足認被告有公訴人所指之加重竊盜犯行
    。
三、原審未注意被告乙○○與唐永正共同竊盜上開車輛及車上貨物之犯行，尚乏積極
    之證據，不足為不利於被告事實之認定時，即應為有利於被告之認定，原判決遽
    對被告予以論罪科刑，尚有未洽，被告乙○○上訴否認有加重竊盜之犯行，指摘
    原判決不當，尚非無理由，依前揭說明應由本院將原判決撤銷，而為被告乙○○
    無罪之諭知。至被告乙○○是否另涉有搬運贓物罪嫌等，因非本件檢察官起訴範
    圍，自非本院所得審酌，應由檢察官另行偵辦。
據上論斷，應依刑事訴訟法第三百六十九條第一項前段、第三百六十四條、第三百零
一條第一項，判決如主文。
本案經檢察官蔡瑞宗到庭執行職務。
中      華      民      國     九十一   年     七       月     十六     日
                             臺灣高等法院刑事第十七庭
                                   審判長  法  官  陳  正  雄
                                           法  官  許  錦  印
                                           法  官  許  宗  和
右正本證明與原本無異。
不得上訴。
                                           書記官  廖  艷  莉
中      華      民      國     九十一   年     七       月    二十四   日
